【裁判字號】    99,訴,1329
【裁判日期】    991018
【裁判案由】    侵權行為損害賠償 等
【裁判全文】
臺灣高雄地方法院民事判決              99年度訴字第1329號
原      告  庚○○
            辛○○○
            丙○○
            甲○○
            癸○○
            乙○○
            巳○○
            寅○○
            卯○○
            辰○○
            丑○
兼上一人特  己○○
別代理人及
首十人共同
訴訟代理人
原      告  子○○
被      告  壬○○
            未○○
            午○○
兼上二人共  戊○○
同訴訟代理
人
兼上四人共  丁○○
同訴訟代理
人
上列當事人間請求侵權行為損害賠償事件，本院於民國99年10月
11日言詞辯論終結，判決如下：
    主  文
確認被告壬○○、未○○、午○○與訴外人孔賜相於民國九十四
年十月二十四日就坐落高雄縣大社鄉○○○段一二一之九地號土
地所為之贈與行為，及於民國九十七年十二月十三日經高雄縣仁
武地政事務所就上開不動產所為之所有權移轉行為均不存在。
被告壬○○、未○○、午○○應將高雄縣仁武地政事務所於民國
九十七年十二月十三日就坐落高雄縣大社鄉○○○段一二一之九
地號土地所為之所有權移轉登記予以塗銷。
確認被告壬○○、未○○、午○○與原告丑○於民國九十四年十
月二十四日就坐落高雄縣大社鄉○○○段一二０之六地號土地所
為之贈與行為，及於民國九十七年十二月十三日經高雄縣仁武地
政事務所就上開不動產所為之所有權移轉行為均不存在。
被告壬○○、未○○、午○○應將高雄縣仁武地政事務所於民國
九十七年十二月十三日就坐落高雄縣大社鄉○○○段一二０之六
地號土地所為之所有權移轉登記予以塗銷。
訴訟費用由被告連帶負擔。
    事實及理由
一、原告主張：緣原告子○○、己○○、乙○○及訴外人孔昭雄
    （民國95年8 月15日歿，繼承人為原告辛○○○、庚○○、
    丙○○、甲○○、癸○○）、孔和美（97年5 月10日歿，繼
    承人為原告巳○○、寅○○、卯○○、辰○○）及被告丁○○、戊○○均為訴外人孔賜相及原告丑○之子女。又坐落高
    雄縣大社鄉○○○段121 之9 地號土地（以下稱系爭121 之
    9 土地）原為孔賜相所有，坐落高雄縣大社鄉○○○段120
    之6 地號土地（以下稱系爭120 之6 土地）則為原告丑○所
    有，且孔賜相自93年11月24日起智能嚴重退化，原告丑○則
    自92年3 月起罹患嚴重失智症，渠2 人均不具備辨別事理之
    能力，詎被告丁○○、戊○○竟趁此機會，先於94年10月24
    日製作孔賜相、丑○願將系爭121 之9 及120 之6 土地贈與
    予被告壬○○、未○○、午○○之虛偽贈與契約，繼而據此
    於94年12月13日辦理該2 筆土地之所有權移轉登記，使被告
    壬○○、未○○、午○○就該2 筆土地各取得1/2 、1/4 及
    1/4 應有部分權利。然事實上孔賜相及原告丑○均無將系爭
    121 之9 及120 之6 土地贈與被告壬○○、未○○、午○○
    之意思，故上述贈與契約及移轉所有權登記之物權行為均不
    存在。此外，孔賜相業於95年1 月8 日死亡，原告既為孔賜
    相之繼承人，自得請求被告壬○○、未○○、午○○將系爭
    121 之9 土地於94年12月13日所為之所有權移轉登記予以塗
    銷。另原告丑○除請求確認伊與被告壬○○、未○○、午○○就系爭120 之6 土地之贈與債權行為及移轉所有權登記之
    物權行為均不存在外，並請求被告壬○○、未○○、午○○
    應塗銷上述所有權移轉登記。為此爰依民法第767 條、第17
    9 條之規定提起本訴，並聲明請求如主文第1 、2 、3 、4
    項所示。
二、被告則當庭自承無條件同意原告前揭請求，並於言詞辯論程
    序中對原告前揭各項請求而為認諾。
三、按當事人於言詞辯論時為訴訟標的之捨棄或認諾者，應本於
    其捨棄或認諾為該當事人敗訴之判決，民事訴訟法第384 條
    定有明文。又被告對於原告依訴之聲明所為關於某法律關係
    之請求，於法院行言詞辯論時為承認者，即生訴訟法上認諾
    之效力，法院應不待調查原告請求之訴訟標的之法律關係果
    否存在，逕以認諾為該被告敗訴判決之基礎。查原告主張依
    民法第767 條、第179 條規定分別請求確認孔賜相、原告丑
    ○各與被告壬○○、未○○、午○○就系爭121 之9 及120
    之6 土地所為之贈與行為及所有權移轉行為均不存在，並請
    求被告壬○○、未○○、午○○應塗銷前開2 筆土地之所有
    權移轉登記，業據被告於言詞辯論時就原告前開請求均表示
    認諾在卷（參見本院卷第153 頁），揆諸前揭說明，本院自
    應逕為被告敗訴之判決，故原告前揭請求為有理由，應予准
    許。
四、此外，本件乃本於被告認諾而為判決，依民事訴訟法第389
    條第1 項第1 款規定原應依職權宣告假執行，然原告請求內
    容乃係命被告為一定之意思表示，性質上不適宜宣告假執行
    ，故本院即無從依前揭法條宣告假執行，併此敘明。
五、本件原告全部勝訴，訴訟費用應由被告連帶負擔。
六、據上論結，本件原告之訴為有理由，依民事訴訟法第78條、
    第85條第2 項，判決如主文。
中    華    民    國    99    年    10    月    18    日
                  民事第六庭  法  官  陳明呈
正本係照原本作成。
如不服本判決，應於送達後20日內，向本院提出上訴狀並表明上
訴理由，如於本判決宣示後送達前提起上訴者，應於判決送達後
10日內補提上訴理由書（須附繕本）。
中    華    民    國    99    年    10    月    18    日
                              書記官  黃靖媛

司法院資訊處製作；財團法人民間司法改革基金會備份。
